【裁判字號】    92,訴,1623
【裁判日期】    920430
【裁判案由】    清償借款等
【裁判全文】
臺灣臺北地方法院民事判決  九十二度訴字第一六二三號
    原      告  台新國際商業銀行股份有限公司
?
    法定代理人  丁○○
    訴訟代理人  丙○○
    被      告  甲○○
    訴訟代理人  乙○○
右當事人間請求清償借款等事件，本院判決如左：
    主      文
被告應給付原告新台幣壹佰肆拾壹萬零肆佰陸拾捌元及自民國九十一年十一月十二日
日起至清償日止，按週年利率百分之九點四九計算之利息，暨自民國九十一年十二月
十三日起至清償日止，其逾期在六個月以內者，按上開利率百分之十，其逾期在六個
月以上者，按上開利率百分之二十計算之違約金。
訴訟費用由被告負擔。
本判決於原告以新台幣肆拾柒萬元供擔保後，得假執行。
    事實及理由
壹、原告起訴主張：緣案外人即債務人乙○○分別於民國八十四年一月十二日及同年
    四月十二日邀同被告擔任連帶保證人，向原告各借款新台幣（下同）壹佰捌拾玖
    萬元二筆，即共計參佰柒拾捌萬元，約定借款期間均自八十四年四月二十九日起
    至九十九年四月二十九日，其中第一筆借款利率約定，按原告基本放利率及加碼
    之百分之一點七四計算（目前為年息百分之十），另一筆借款利率約定，按原告
    基本放款利率及加碼百分之一點四九計算（目前為年息百分之九點七五），且均
    約定嗣後隨原告基本放款利率調整而調整，復約定未能依約付息或清償本金時，
    即喪失期限利益，視為全部到期，應立即清償全部債務，詎案外人即債務人乙○
    ○分別自九十年五月二十九日及同年三月二十九日起即未依約清償，本借款依約
    即視為全部到期，嗣經原告聲請拍賣強制執擔保之不動產，經台灣士林地方法院
    民事執行處實施拍賣抵押物後，經台灣士林地方法院民事執行處於九十二年一月
    二十一日實行分配，旋經抵充執行費肆萬玖仟伍佰肆拾肆元、利息合計肆拾肆萬
    柒仟捌佰柒拾柒元（利息請求算至九十一年十一月十一日止）、違約金陸萬玖仟
    玖佰零肆元（請求算至九十一年十一月十一日止），尚不足本金債權壹佰肆拾壹
    萬零肆佰陸拾捌元及如主文第一項所示之利息、違約金，而被告即為連帶保證人
    ，依約自應與案外人即債務人乙○○負清償之責，為此請求判決如主文所示。
貳、被告則以：對於擔保案外人即債務人乙○○向原告借款之連帶保證人及尚積欠如
    主文第一所示之本金債權並不爭執，惟原告應先行就假扣押之不動產之部分拍賣
    ，就拍賣不足額部分求償等語置辯，於本院聲明請求駁回原告之訴及其假執行之
    聲請。
參、經查原告起訴主張前述之事實，業據其提出與陳述相符之借據及約定書各貳紙、
    授信客戶基本資登錄單貳紙、國內匯款回條貳紙、各期利息繳息明細表、台灣士
    林地方法民事執行處九十一年十二月九日士院儀九十一執實字第四一二三號通知
    函附強制執行金額計算書分配表為證，且被告對於擔任案外人即債務人乙○○向
    原告借款之保證人及尚積欠如主文第一項所示之本金並不爭執，堪信原告此部分
    之主張為真正，惟被告則以原告應先就假扣押之不動產部分拍賣後，不足部分始
    得向被告求償云云；按民法第七百四十五條（先訴抗辯權）固規定保證人於債權
    人未就主債務人之財產強制執行而無效果前，對於債權人得拒絕清償，但依兩造
    所簽訂之借據特別約定事項5.「保證人對本借款債務，願與借款人負連帶責任，
    即願單獨負全部清償之責任，並願拋棄民法債編第二十四節保證各法條內，有關
    保證人所得主張之抗辯權」，故依八十九年五月五日新修正公布施行之民法第七
    百三十九條之一規定，本節所規定保證人之權利，除法律另有規定外，不得預先
    拋棄，惟同法第七百四十六條第一款業已另行規定，保證人得拋棄先訴抗辯權，
    從而被告於簽訂借據時業已明文約定拋棄先訴抗辯權，再者假扣押為保全程序之
    一種，係在本案訟爭而尚未判決確定以前，預防以將來債權人勝訴後，不能強制
    執行或難於執行而設，亦即需迨債權人對於債務人取得終局之執行名義，而以金
    錢之取得，為假扣押之終局目的，易言之，債權人藉假扣押而實施之強制執行，
    僅係達到目的之方法而已，綜上，被告抗辯應先就經假扣押之財產拍賣後，始得
    對被告求償乙節，自無可採，
肆、從而，原告本於兩造所簽訂消費借貸之保證法律關係，請求被告給付如主文所示
    之本金、利息及違約金，為有理由，應予准許。
伍、假執行之宣告：原告陳明願供擔保，請求宣告假執行，核無不合，茲酌定相當之
    擔保金額，予以准許。
陸、結論：本件原告之訴為有理由，依民事訴訟法第七十八條、第三百九十條第二項
    ，判決如主文。
中      華      民      國      九十二    年      四      月    三十    日
                                            民事第四庭法      官  陳博文
右為正本係照原本作成。
如對本判決上訴，須於判決送達後廿日內向本院提出上訴狀
中      華      民      國      九十二    年      四      月    三十    日
                                                      書  記  官  蔡嘉萍


司法院資訊處製作；財團法人民間司法改革基金會備份。
